【裁判字號】    92,易,246
【裁判日期】    920508
【裁判案由】    菸酒管理法
【裁判全文】
臺灣板橋地方法院刑事判決                          九十二年度易字第二四六號
    公  訴  人  臺灣板橋地方法院檢察署檢察官
    被      告  甲○
右列被告因違反菸酒管理法案件，經檢察官提起公訴（九十一年度偵字第二二九二二
號）及移
    主  文
甲○連續產製私酒，處拘役拾日，如易科罰金以佰元折算壹日。
扣案之製酒蒸餾器壹個、冷卻器壹個、不銹鋼盛酒容器壹個、伍佰公升規格不銹鋼裝
酒容器貳個均沒收。
    事  實
一、甲○未經財政部許可，竟基於產製私酒及轉讓私酒之概括犯意，自民國九十一年
    十一月二十日 (起訴書略載為九十一年十一月間) 起，連續在其位於臺北縣鶯歌
    鎮○○路八號住處之頂樓，以蓬萊米加水蒸熟，加入酵母粉放置發酵後，再以蒸
    餾器加熱蒸餾製成米酒之方式，產製私酒多次，且明知該等米酒為私酒，除供自
    用外，亦轉讓鄰居多次。嗣於九十一年十一月二十九日上午十一時三十分許，在
    上址為警查獲，並扣得米酒成品三百公升、米酒半成品六百七十二公升，以及供
    甲○產製私酒所用之製酒蒸餾器一個、冷卻器一個、不銹鋼盛酒容器一個、五百
    公升規格不銹鋼裝酒容器二個 (另盛裝六百七十二公升米酒半成品之七桶塑膠桶
    則未予扣案) 。
二、案經臺北縣政府警察局三峽分局報請臺灣板橋地方法院檢察署檢察官偵查起訴。
    理  由
一、訊據被告甲○固坦承於右揭時地未經許可產製私酒之事實，然否認有何轉讓私酒
    之犯行，辯稱：伊產製米酒只是要給媳婦坐月子用的，沒有提供給鄰居云云。經
    查，被告確未經許可，在其住處頂樓產製米酒之事實，除據被告自承在卷外，且
    有臺北縣政府查獲違法嫌疑菸酒案件現場處理紀錄表一紙及現場照片二十五張在
    卷可稽，及米酒成品三百公升 (已現場予以銷燬) 、米酒半成品六百七十二公升
     (已現場加鹽予以銷燬) ，以及供被告產製私酒所用之製酒蒸餾器一個、冷卻器
    一個、不銹鋼盛酒容器一個、五百公升規格不銹鋼裝酒容器二個扣案足資為證，
    被告未經許可產製私酒之犯行已明。至於被告雖辯稱：伊產製米酒只是要給媳婦
    坐月子用的，沒有提供給鄰居云云，然查，被告於警訊、偵查中均坦承曾將其產
    製之米酒提供轉讓給鄰居等語 (見臺灣板橋地方法院檢察署九十一年度偵字第二
    二九二二號卷第五、四十二、四十三頁) ，衡以現場查獲米酒成品、半成品之數
    量非微，足認被告於警訊、偵查中之自白應符實情，可堪採信，其嗣後翻異前詞
    ，要非可取，本件事證明確，被告犯行足堪認定。
二按菸酒管理法於八十九年四月十九日經總統令公布，並經行政院於九十年十一月
    二十九日以台九十財字第○六九六七一號令核定自九十一年一月一日正式施行。
    而本件被告於該法施行後，竟產製私酒並明知為私酒而轉讓，核其所為，係犯菸
    酒管理法第四十六條前段之產製私酒罪及第四十七條之轉讓私酒罪。被告先後多
    次產製私酒犯行及轉讓私酒之犯行，均時間密接，犯罪構成要件相同，顯係各基
    於概括犯意為之，均應依刑法第五十六條連續犯之規定論以一罪，並加重其刑。
    公訴意旨就被告犯行疏未論以連續犯，尚有未洽。被告所犯上開二罪間，有方法
    結果之牽連關係，為牽連犯，應依刑法第五十五條規定，從一重之連續產製私酒
    罪處斷。爰審酌被告產製私酒，妨礙政府對菸酒之管理，且私酒未經檢驗，有無
    有害物質不明，供人飲用，非無損害他人健康之虞，被告猶不經許可，恣意為之
    ，自有可訾，應予非難，兼衡其素行狀況、犯罪動機、目的、所用手段及犯罪後
    態度等一切情狀，量處如主文所示之刑，並諭知易科罰金之折算標準。扣案查獲
    之製酒蒸餾器一個、冷卻器一個、不銹鋼盛酒容器一個、五百公升規格不銹鋼裝
    酒容器二個，皆屬被告所有供產製造私酒所用器具，已據其承明在卷，應依菸酒
    管理法第五十七條規定併為沒收之諭知。另查獲之米酒成品三百公升、米酒半成
    品六百七十二公升，均已由臺北縣政府於查獲時在現場予以銷燬 (米酒半成品以
    加鹽銷燬) ，有臺北縣政府查獲違法嫌疑菸酒案件現場處理紀錄表一紙在卷可考
    ，自毋庸為沒收之諭知。另盛裝六百七十二公升米酒半成品之七桶塑膠桶，因未
    扣案，復無證據證明現猶存在尚未滅失，亦不併予宣告沒收，附此敘明。
三、移送併辦部分 (臺灣板橋地方法院檢察署九十二年度偵字第五九九號) ，與公訴
    人起訴部分屬同一事實，故本院自得併予審究，併此敘明。
據上論結，應依刑事訴訟法第二百九十九條第一項前段，菸酒管理法第四十六條前段
、第四十七條、第五十七條，刑法第十一條前段、第五十六條、第五十五條、第四十
一條第一項前段，罰金罰鍰提高標準條例第二條，判決如主文。
本案經檢察官王家春到庭執行職務。
中      華      民      國    九十二    年      五      月      八      日
                                  臺灣板橋地方法院刑事第五庭
                                      法  官    戴   嘉   清
右正本證明與原本無異。
如不服本判決，應於判決送達後十日內，向本院提出上訴狀。
                                      書記官    陳   春   銘
中      華      民      國  九十二    年      五      月      十四    日
附錄本案論罪科刑法條全文：
菸酒管理法第四十六條
產製或輸入私菸、私酒者，處一年以下有期徒刑、拘役或科或併科新台幣三十萬元以
上一百五十萬元以下罰金。但以手工產製私菸、私酒供自用者，免予處罰。
菸酒管理法第四十七條
明知為私菸、私酒，而販賣、轉讓或意圖販賣而陳列者，處一年以下有期徒刑、拘役
或科或併科新臺幣十五萬元以上七十五萬元以下罰金。


司法院資訊處製作；財團法人民間司法改革基金會備份。
